【裁判字號】    97,訴,663
【裁判日期】    970630
【裁判案由】    違反森林法
【裁判全文】
臺灣屏東地方法院刑事判決               97年度訴字第663號
公  訴  人  臺灣屏東地方法院檢察署檢察官
被      告  乙○○
                      號
            甲○○
上列被告因違反森林法案件，經檢察官提起公訴（97年度偵字第
2371號），改依簡式審判程序審理，判決如下：
    主  文
乙○○犯森林法第五十二條第一項第四款、第六款之竊取森林主
產物罪，處有期徒刑柒月，併科罰金新臺幣壹佰萬元，罰金如易
服勞役，以新臺幣仟元折算壹日。緩刑貳年，並向公庫支付新
臺幣拾萬元。扣案之山刀貳把、鐵鋸、尖鍬、拔釘鐵鍬各壹支及
強力吊物帶貳條均沒收。
甲○○犯森林法第五十二條第一項第四款、第六款之竊取森林主
產物罪，處有期徒刑柒月，併科罰金新臺幣壹佰萬元，罰金如易
服勞役，以新臺幣仟元折算壹日。緩刑貳年，並向公庫支付新
臺幣拾萬元。扣案之山刀貳把、鐵鋸、尖鍬、拔釘鐵鍬各壹支及
強力吊物帶貳條均沒收。
    事  實
一、乙○○、甲○○共同基於竊取森林主產物之犯意聯絡，自民
    國97年3 月31日起至同年4 月2 日止連續3 日，由甲○○駕
    駛車號BN-4951 號自小貨車附載乙○○，前往林務局屏東林
    區管理處屏東事業林區第40國有林班地內（非保安林，GPS
    座標為TWD97 X ：216957，Y ：0000000） ，持客觀上足對
    人之生命、身體、安全構成威脅，供兇器使用之山刀、鐵鋸
    、尖鍬、拔釘鐵鍬等工具，盜伐該林地上之森林主產物七里
    香樹1 株（長為380 公分、直徑為52公分、樹齡約400 至50
    0 年）；得手後，乙○○、甲○○2 人共同於97年4 月2 日
    夜間某時，將該株七里香樹以強力吊物帶吊上前述自小貨車
    ，準備載運到屏東縣三地門鄉三地門大橋下出售給綽號「老
    闆」之成年男子。旋為警據報於同日晚間7 時30分許，在三
    地門鄉台24線三地門鄉公所牌樓前查獲，並當場扣得山刀2
    把、鐵鋸、尖鍬、拔釘鐵鍬各1 支、強力吊物帶2 條等作案
    工具及車號BN-4951 號自小貨車1 台與七里香樹1 株。
二、案經屏東縣警察局里港分局報請臺灣屏東地方法院檢察署檢
    察官偵查起訴。
    理  由
一、本件被告乙○○、甲○○犯係死刑、無期徒刑、最輕本刑為
    3 年以上有期徒刑以外之罪，其於本院準備程序中就前揭被
    訴事實為有罪之陳述，經告知簡式審判程序之旨，並聽取其
    與公訴人之意見後，認無不得或不宜改依簡式審判程序進行
    之處，爰依刑事訴訟法第273 條之1 第1 項、第284 條之1
    ，本院裁定改依簡式審判程序審理；又簡式審判程序之證據
    調查，依刑事訴訟法第273 條之2 規定，不受同法第159 條
    第1 項審判外陳述排除之限制，再被告對於卷內之各項證據
    ，亦不爭執證據能力，故卷內所列之各項證據，自得作為證
    據，合先敘明。
二、上開犯罪事實，業據被告乙○○、甲○○於警訊、偵查及本
    院審理中均坦承不諱，核與證人丙○○於警詢中證述之情節
    相符，並有屏東縣警察局里港分局臨檢紀錄表、扣押物品目
    錄表、贓物責付保管單、屏東市事業區40林搬地被害地點圖
    、行車執照、扣押物品清單、衛星定位地圖、森林被害告訴
    書、森林主副產物被害價格查定書及照片12幀在卷可稽，足
    見被告2 人之自白確與事實相符，應可採信。是本件事證明
    確，被告2人上開犯行，洵堪認定。
三、按國有林產物之種類、處分方式與條件、林產物採取、搬運
    、轉讓、繳費及其他應遵行事項之處分規則，由中央主管機
    關定之，森林法第15條第3 項定有明文。又森林法所規定之
    森林主產物，係指生立、枯損、倒伏之竹木及殘留之根株、
    殘材，行政院農業委員會依上開法律授權訂定發布之「國有
    林林產物處分規則」第3 條第1 款著有規定。核被告乙○○
    、甲○○結夥2 人以車輛載送方式竊盜上開七里香，所為係
    犯森林法第52條第1 項第4 款、第6 款之結夥2 人以上，竊
    取森林主產物，為搬運贓物使用車輛罪。又按刑法第321 條
    第1 項第3 款之攜帶兇器竊盜罪，係以行為人攜帶兇器竊盜
    為其加重條件，此所謂兇器，其種類並無限制，凡客觀上足
    對人之生命、身體、安全構成威脅，具有危險性之兇器均屬
    之，且祇須行竊時攜帶此種具有危險性之兇器為已足，並不
    以攜帶之初有行兇之意圖為必要，最高法院79年臺上字第52
    53號著有判例。查扣案之山刀2 把、鐵鋸、尖鍬、拔釘鐵鍬
    各1 支，為被告乙○○、甲○○用以竊取上開七里香所用之
    物，觀之上開物品均係以金屬製造，材質厚實，造型多有銳
    角且易於握取、運使，足以殺傷人之生命、身體，為具有危
    險性之兇器，所為雖亦構成刑法第321 條第1 項第3 款、第
    4 款攜帶兇器所為之加重竊盜罪，惟此既與上開違反森林法
    構成要件行為為同一犯行，因森林法乃規範有關森林管理事
    項之特別法，自屬刑法第321 條第1 項第3 款之特別規定，
    依特別法優於普通法之法規競合關係，應僅依前開森林法之
    規定處斷。被告乙○○、甲○○就前揭竊盜犯行有犯意聯絡
    及行為分擔，為共同正犯。至被告乙○○、甲○○上揭竊盜
    犯行，自97年3 月31日起至同年4 月2 日止多次之數行為，
    各該當於同一犯罪構成要件，且侵害同一法益，依社會健全
    通念，咸認其各舉動之獨立性極為薄弱，適宜視為一個行為
    較為合理，使各舉動構成一單一之犯罪行為，給予一個法律
    評價，係屬學理上所稱之接續犯，故應以一罪論之。
四、爰審酌被告乙○○、甲○○之年齡、品行、智識能力、犯罪
    動機、手段、竊取財物之價值、對於法益所生侵害之程度等
    ；被告乙○○為47年3 月13日出生、受有國中畢業教育程度
    、從事板模工作之人；被告甲○○為44年12月19日出生、教
    育程度為國小畢業，從事貨運司機工作，此有警詢年籍資料
    在卷可參；被告2 人竟不思進取，僅為貪圖小利，即任意盜
    採森林主產物販賣得利，另我國復因地狹人綢，資源有限，
    政府、民間多年來無不竭盡能力保育山林、涵養水源以維全
    民命脈，被告2 人竟反任意竊取森林主產物，其等行為實不
    足取，並考量其等竊取林木之方式、價值，及其等犯後均坦
    承犯行、犯罪後態度良好等一切情狀，分別量處主文所示之
    刑，及各按其等犯案情節及惡性，另依法併科贓額2 倍即新
    臺幣（下同）100 萬元之罰金（按森林法於87年5 月27日修
    正時，相關罰金之條文均已修正為以新臺幣為罰金之單位，
    雖同法第52條未予明示，仍規定「併科贓額2 倍以上5 倍以
    下罰金」，惟同法之罰金條文既已經全部修正為以新臺幣為
    貨幣單位，解釋上第52條之貨幣單位應與其他條文相同；又
    系爭七里香之山價總計為50萬元，有上開森林主副產物被害
    價格查定書1 份附卷可按（見偵查卷宗第23頁），故本件所
    應併科之罰金即為贓額50萬元之2 倍，亦即100 萬元）；又
    依刑法第42條第3 項規定，審酌其年齡、職業、收入、社會
    地位等節，就罰金部分並諭知如易服勞役以3,000 元折算1
    日之折算標準。
五、另扣案供被告甲○○、乙○○本件犯罪使用之山刀2 把、鐵
    鋸、尖鍬、拔釘鐵鍬各1 支、強力吊物帶2 條，均為被告2
    人所有，業據被告甲○○、乙○○供述在卷，應依刑法第38
    條第1 項第2 款規定諭知沒收。另扣案自用小貨車1 輛，係
    登記為陳英雄所有，復無證據可認為被告乙○○、甲○○所
    有，亦不具違禁物或其他依法應沒收物之性質，爰不另為沒
    收之諭知。
六、末查被告乙○○、甲○○均未曾因故意犯罪受有期徒刑以上
    刑之宣告，此有臺灣屏東地方法院檢察署刑案資料查註紀錄
    表及臺灣高等法院被告前案紀錄表各1 份附卷可佐，其經此
    教訓，自當知所警惕而無虞再犯，本院綜核各情認上開有期
    徒刑之宣告，已足策其自新，所宣告之刑，以暫不執行為適
    當，併均依法諭知緩刑2 年，並應各向公庫支付10萬元（此
    部分得為民事強制執行名義）用啟自新。
據上論斷，應依刑事訴訟法第273 條之1 第1 項、第299 條第1
項前段，森林法第52條第1 項第4 款、第6 款，刑法第11條前段
、第28條、第42條第3 項、第38條第1 項第2 款、第74條第1 項
第1 款、第2 項第4 款，判決如主文。
本案經檢察官劉昀到庭執行職務。
中    華    民    國    97    年    6     月    30    日
                  刑事第一庭  法  官  許蓓雯
以上正本證明與原本無異。
如不服本判決應於收受本判決送達後十日內向本院提出上訴書狀，
其未敘述上訴理由者，並得於提起上訴後十日內向本院補提理由
書狀（均須按他造當事人之人數附繕本）「切勿逕送上級法院」
中    華    民    國    97    年    6     月    30    日
                              書記官  蘇雅慧
附錄本案論罪科刑法條全文
森林法第52條第1項第4款、第6款
 (加重竊取森林主、副產物罪)
竊取森林主、副產物而有左列情形之一者，處六月以上五年以下
有期徒刑，併科贓額二倍以上五倍以下罰金：
四、結夥二人以上或僱使他人犯之者。
六、為搬運贓物，使用牲口、船舶、車輛，或有搬運造材之設備
    者。


司法院資訊處製作；財團法人民間司法改革基金會備份。
